臺灣高雄地方法院刑事判決　　　　 　　 95年度訴字第458號
公　訴　人　臺灣高雄地方法院檢察署檢察官
被　　　告　丙○○
　　　　　　　　　　現另案在臺灣高雄監獄執行中
被　　　告　乙○○
　　　　　　　　　　現另案在臺灣高雄監獄執行中
上列被告因違反毒品危害防制條例案件，經檢察官提起公訴（起
訴案號：臺灣高雄地方法院檢察署94年度偵字第18399 號、第27
416 號），本院判決如下：
    主  文
丙○○共同犯變造特種文書罪，累犯，處有期徙刑肆月，如易科
罰金，以銀元佰元即新臺幣玖佰元折算為壹日。扣案之變造「
張家豪」國立高雄應用科技大學學生證上「丙○○」相片壹張，
沒收。其餘被訴轉讓第一級毒品部分無罪。
乙○○犯偽證罪，累犯，處有期徒刑柒月。
    事  實
一、丙○○前於民國92間，因施用毒品案件，經法院判處應執行
    有期徒刑1 年2 月確定，於94年2 月26日縮刑期滿，翌日徒
    刑執行完畢出監。乙○○於92年間，因施用毒品案件，經法
    院判處應執行有期徒刑9 月確定，於94年4 月26日因縮短刑
    期假釋出監並付保護管束，並於94年5 月6 日縮短刑期期滿
    ，未經撤銷假釋，其未執行之刑，以已執行論。
二、詎丙○○仍不知悔改，於94年4 月間某日，在高雄市○○路
    某泡沫紅茶店內，以新台幣（以下同）1 萬元之代價與真實
    姓名年籍不詳自稱「黑狗」之成年男子，共同基於變造特種
    文書之犯意聯絡，由丙○○提供自己照片1 張予「黑狗」，
    委由「黑狗」於不詳之地點，將「張家豪」國立高雄應用科
    技大學學生證上照片撕下，換貼丙○○照片1 張（上開學生
    證係張家豪於94年3 月25日凌晨3 時許，在高雄縣鳥松鄉○○路40之7 號4 樓房間內失竊之物）後，並將上開換貼丙○○照片之變造「張家豪」學生證及「張家豪」重型機車駕駛
    執照（相片欄內未貼照片）各1 張，於同年4 月某日，在同
    上泡沫紅茶店內，交付予丙○○，2 人以撕下「張家豪」照
    片換貼「丙○○」照片之方式，共同變造「張家豪」國立高
    雄應用科技大學學生證1 張之特種文書，足以生損害於張家
    豪與國立高雄應用科技大學於該校學生身分資料管理之正確
    性。嗣警方於94年8 月8 日16時30分許，在高雄市○○區○○街85號金思貝汽車旅館228 號房內，因毒品案件，而當場
    查獲另案毒品【丙○○施用第一級毒品案件，業經本院於94
    年12月16日，以94年度訴字第3422號判決確定】，並在丁○○所有皮包內扣得上開「張家豪」重型機車駕駛執照（相片
    欄內未貼照片）及變造「張家豪」學生證各1 張。
三、丙○○明知海洛因業經公告列為毒品危害防制條例第2 條第
    2 項第1 款之第一級毒品，不得非法持有、施用，竟基於幫
    助吸食的犯意，於94年8 月8 日下午4 時許，受乙○○電話
    委託其代購1,000 元價量之海洛因1 包後，旋由丙○○向真
    實姓名年籍不詳自稱「源仔」之成年男子以1,000 元代墊方
    式購入海洛因1 包（含包裝袋，淨重零點零公克、空包裝
    重零點壹柒公克）後，連絡乙○○前來高雄市○○區○○街
    85號金思貝汽車旅館228 號房內，乙○○於同日16時30分許
    ，抵達上開汽車旅館228 號房內，丙○○即向乙○○收取其
    上開先行代墊之1,000 元，同時輾轉交付上開受託購得之海
    洛因1 包予乙○○受領後，乙○○帶上開海洛因1 包旋即
    離去。嗣乙○○於同日16時35分許，在上開金思貝汽車旅館
    前，為警當場扣得其持有上開海洛因1 包【另案扣押，乙○○施用第一級毒品案件，業經本院於94年12月8 日，以94年
    度訴字第3288號判決確定】後，並由乙○○帶同警方至上揭
    汽車旅館228 號房間，而查獲扣得上開現金1,000 元及「張
    家豪」重型機車駕駛執照（相片欄內未貼照片）及變造「張
    家豪」學生證各1 張。
四、詎乙○○明知自己於94年8 月8 日下午4 時許，以電話連絡
    丙○○央請委託幫助購買上開海洛因1 包，並由丙○○先行
    代墊1,000 元購入上開海洛因1 包後，渠二人於上揭時地同
    時各別取回受託代墊款1,000 元予丙○○、及受託購得之海
    洛因1 包予乙○○之銀貨兩訖，乙○○旋即離去，並於同日
    16時35分許，在上開金思貝汽車旅館前，為警查獲扣得上開
    海洛因1 包。嗣乙○○為袒護丙○○，遂基於偽證之犯意，
    於94年9 月29日14時50分許，在臺灣高雄地方法院檢察署94
    年度偵字第18399 號案件之檢察官94年9 月29日偵訊時，乙○○以證人身份出庭應訊，且於供前具結，並於檢察官偵訊
    證人乙○○就有關該案件被告丙○○當時是否受伊委託買毒
    品之警訊說詞於案情有重要關係之事項時，乙○○竟虛偽證
    稱：伊未委託丙○○購買海洛因，因為丙○○向伊借1,000
    元，說要住汽車旅館等語，足生影響該案偵查結果。嗣經臺
    灣高雄地方法院檢察署檢察官自動偵查起訴。
五、案經高雄市政府警察局左營分局報告暨臺灣高雄地方法院檢
    察署檢察官主動簽分偵查起訴。
    理  由
壹、關於證據能力
    按被告以外之人於審判外之言詞或書面陳述，除法律有規定
    者外，不得作為證據；再被告以外之人於審判外向法官所為
    之陳述，得為證據；又被告以外之人於偵查中向檢察官所為
    之陳述，除顯有不可信之情況外，得為證據；另被告以外之
    人於檢察事務官、司法警察官或司法警察調查中所為之陳述
    ，與審判中不符時，其先前之陳述具有較可信之特別情況，
    且為證明犯罪事實存否所必要者，得為證據；另被告以外之
    人於審判中有下列情形之一，其於檢察事務官、司法警察官
    或司法警察調查中所為之陳述，經證明具有可信之特別情況
    ，且為證明犯罪事實之存否所必要者，得為證據：1.死亡者
    。2.身心障礙致記憶喪失或無法陳述者。3.滯留國外或所在
    不明而無法傳喚或傳喚不到者。4.到庭後無正當理由拒絕陳
    述者；再下列文書，亦得為證據：1.除顯有不可信之情況外
    ，公務員職務上製作之紀錄文書、證明文書。2.除顯有不可
    信之情況外，從事業務之人於業務上或通常業務過程所須製
    作之紀錄文書、證明文書。3.除前2 款之情形外，其他於可
    信之特別情況下所製作之文書，亦得為證據；又被告以外之
    人於審判外之陳述，雖不符刑事訴訟法第159 條之1 至第15
    9 條之4 之規定，而經當事人於審判程序同意作為證據，法
    院審酌該言詞陳述或書面陳述作成時之情況，認為適當者，
    亦得為證據；另當事人、代理人或辯護人於法院調查證據時
    ，知有第159 條第1 項不得為證據之情形，而未於言詞辯論
    終結前聲明異議者，視為有前項之同意，刑事訴訟法第159
    條第1 項、第159 條之1 第1 項、第2 項、第159 條之2 、
    第159 條之3 、第159 條之4 、第159 條之5 第1 項、第2
    項分別定有明文。查本件被告丙○○、乙○○於94年8 月8
    日、9 日警詢之供證，證人丁○○於94年8 月8 日、9 日警
    詢時之證述（見高市警左分三字第09400166404 號卷，以下
    簡稱警卷，第3 頁至7 頁、第8 頁至13頁、第14頁至15頁、
    第16頁至19頁）、證人張家豪於94年8 月9 日警詢時之證述
    （見警卷第45頁至47頁）、被告乙○○於94年9 月29日偵查
    時具結證述（見同上署94年偵字第18399 號卷，以下簡稱偵
    卷，第19頁至20頁），證人楊證璋、證人丙○○、證人乙○○各於本院96年5 月29日審判時具結之證述（見本院卷第33
    7 頁至340 頁、第340 頁至34 3頁、第344 頁至348 頁）；
    警卷內附之搜索扣押筆錄、扣押物品目錄表、扣押物品收據
    、蒐證照片9 張、高雄市政府警察局左營分局毒品案件嫌疑
    人尿液代碼對照表（警卷第20頁至34頁、第56頁至57頁、第
    58頁）；偵卷內附之扣押物品清單、高雄市立凱旋醫院濫用
    藥物尿液檢驗報告（丙○○）、高雄市政府警察局左營分局
    毒品案件嫌疑人尿液代碼對照表、贓物認領保管單、法務部
    調查局調科壹字第220021179 號鑑定通知書（偵卷第22頁、
    第39頁、第40頁、第48頁、第50頁）；本院於95年3 月8 日
    勘驗筆錄內容：「（丙○○94年8 月8 日、9 日調查筆錄調
    查筆錄）、（乙○○94年8 月8 日、9 日調查筆錄）、（丁○○94年8 月8 日、9 調查筆錄）」【見本院卷第49頁至53
    頁、第53頁至56頁、第57頁至60頁】；本院94年度訴字第34
    22號、3288號判決書【見本院卷第28頁、第328 頁至332 頁
    】等證據，均經被告二人、檢察官於本院96年1 月19日準備
    程序、96年6 月26日審判程序時，均明確表示同意上開證據
    均有證據能力（見本院卷第253 頁至第258 頁、第359 頁）
    ，且同意作為證據，本院審酌上開言詞陳述之形式及取得之
    過程並無瑕疵、與待證事實具有關連性等情況，認為適當，
    應認依刑事訴訟法第159 條之5 第1 項之規定，俱有證據能
    力，均得為證據。
貳、關於實體部分
甲、被告丙○○共同變造特種文書有罪部分
一、訊據被告丙○○對上揭時地共同變造特種文書犯行，於本院
    95年3 月7 日、96年1 月19日準備程序及96年5 月29日審判
    程序時均坦認不諱，與其於本院96年6 月26日審判程序時供
    述：伊是拿一張照片給「黑狗」他，買來時就已經貼好等語
    情節大致吻合【見本院卷第365 頁】，核與證人張家豪、證
    人丁○○各於94 年8月9 日警詢時證述情節大致相符（見警
    卷第45頁至47頁、第16頁至19頁），與證人楊證璋（即本件
    承辦員警之一）於本院96年5 月29日審判時具結之證述情節
    大致符合（見本院卷第339 頁），並有上開警卷內檢附之搜
    索扣押筆錄、扣押物品目錄表、扣押物品收據、蒐證照片9
    張（警卷第20頁至34頁、第56頁至57頁），偵卷內附之扣押
    物品清單、贓物認領保管單各1 份（偵卷第22 頁 、第48頁
    ），本院於95年3 月8 日勘驗被告二人及證人丁○○上開警
    詢筆錄【見本院卷第49頁至53頁、第53頁至56 頁 、第57頁
    至60頁】在卷足憑，復酌警卷第56頁所扣案之照片所示：已
    換貼丙○○照片之變造「張家豪」國立高雄應用科技大學學
    生證壹張、未貼任何照片之「張家豪」重型機車駕駛執照壹
    張之情晰肉眼即可分辨，而扣案之變造「張家豪」國立高雄
    應用科技大學學生證上「丙○○」相片壹張即被告丙○○上
    半身無訛，是被告丙○○上開自白與事實相符，而事證明確
    ，其有共同變造特種文書之犯行，洵堪認定。
二、至於公訴意旨另略以：被告丙○○明知「張家豪」上開學生
    證及重型機車駕駛執照係他人失竊之贓物，竟仍於不詳時地
    ，自不詳來源處，以新台幣1 萬元之代價，故買該2 只證件
    ，因認被告購買上開張家豪證件之行為，因認其涉犯刑法第
    349 條第2 項故買贓物罪嫌云云。惟按犯罪事實應依證據認
    定之，無證據不得認定其犯罪事實；又不能證明被告犯罪者
    ，應諭知無罪之判決，刑事訴訟法第154 條第2 項、第301
    條第1 項分別定有明文。次按事實之認定，應憑證據，如未
    能發現相當證據，或證據不足以證明，自不能以推測或擬制
    之方法，以為裁判基礎，有最高法院40年台上字第86 號 判
    例意旨可參。再依刑事訴訟法第161 條第1 項之規定：檢察
    官就被告犯罪事實，應負舉證責任，並指出證明之方法。因
    此，檢察官對於起訴之犯罪事實，應負提出證據及說服之實
    質舉證責任；倘其所提出之證據，不足為被告有罪之積極證
    明，或其指出證明之方法，無從說服法院以形成被告有罪之
    心證，基於無罪推定之原則，自應為被告無罪判決之諭知，
    亦有最高法院92年台上字第128 號判例要旨足參。是本件訊
    據被告丙○○於上開警詢、偵訊、本院審訊時雖均坦承係以
    1 萬元之代價，提供自己照片，委由姓名、年籍之成年男子
    「黑狗」變造上開張家豪學生證件之事實，且被告丙○○購
    得上開張家豪證件係源自被害人張家豪於94年3 月25日凌晨
    3 時許，在高雄縣鳥松鄉○○村○○路40-7號4 樓內遭竊，
    亦經證人張家豪於上開警詢時證述明確，並有上開警卷內檢
    附之搜索扣押筆錄、扣押物品目錄表、扣押物品收據、蒐證
    照片9 張（警卷第20頁至34頁、第56頁至57頁），偵卷內附
    之扣押物品清單、贓物認領保管單各1 份（偵卷第22頁、第
    48頁）在卷可徵。是被告丙○○言明願以1 萬元之代價，並
    提供自己照片1 張予「黑狗」，委由「黑狗」變造上開學生
    證件等之交付予被告丙○○受領持有之情節以觀，惟此僅能
    證明上開證件係變造之特種文書，且係被告丙○○及「黑狗
    」共同變造而已，尚無從遽斷認定係被告丙○○主觀上有故
    買贓物之故意（包括未必故意）及被告丙○○於何時地、如
    何購買何種贓物之客觀行止，是檢察官對於起訴之犯罪事實
    所提出之證據，在客觀上既未達於一般人均不致有所懷疑而
    得確信被告丙○○涉有本件犯行之程度，而尚有合理之懷疑
    存在時，即無從為被告有罪之確信。此外，本院亦復查無其
    他積極證據足認被告丙○○有如起訴書所載故買贓物犯行，
    揆諸上開法律規定及判例意旨，被告丙○○故買贓物之犯罪
    事實尚屬不能證明，本應為無罪之諭知，惟檢察官公訴意旨
    認此部分與被告丙○○上開變造特種文書之犯行部分，有94
    年2 月2 日修正公布之刑法，自95年7 月1 日施行，修正後
    之刑法刪除第55條後段牽連犯之方法、目的關係之裁判上一
    罪的適用，是本件上開故買贓物犯行部分應依修正前刑法第
    55條後段之牽連犯裁判上一罪之關係，爰不另為無罪之諭知
    ，併此敘明。
乙、被告乙○○犯偽證罪有罪部分
一、訊據被告乙○○固坦承有於上開時地偵訊時，以證人身分供
    前具結後為上開證言之事實，惟矢口否認有何偽證之犯行，
    辯稱：伊於偵訊時之證述情節均實在，惟伊於上開警詢時，
    因伊有吃藥，所以頭腦不是很清楚，不知道自己在說什麼等
    云云。經查：
(一)、被告乙○○於94年9 月29日14時50分許，在臺灣高雄地方法
    院檢察署94年度偵字第18399 號案件之檢察官94年9 月29日
    偵訊時，被告乙○○以證人身份出庭應訊，且於供前具結，
    並於檢察官偵訊證人乙○○就有關該案件被告丙○○當時是
    否受伊委託買毒品之警訊說詞於案情有重要關係之事項時，
    證人乙○○竟證稱：伊於94年8 月8 日下午4 時30分，為警
    查獲0.25公克許海洛因1 包，是伊當天早上7 、8 時許，在
    後勁向一位阿雄的人以1 千元買的；伊被警帶回警局供述伊
    委託丙○○買上開海洛因1 包，係因伊當時有吃愛睏藥，而
    意識不清才如此說；至於我帶警方前往金思貝汽車旅館228
    號房內查獲扣得1 千元，是伊借丙○○的錢，因丙○○說他
    要住汽車旅館，當時伊進入上開汽車旅館228 號房內，伊錢
    借給丙○○後，伊立即出來等語綦詳（見偵卷第19頁至20頁
    ），並有證人乙○○於94年9 月29日偵訊時供前具結之證人
    結文1 紙在偵卷第21頁可查，亦有偵卷內附之扣押物品清單
    （偵卷第22頁）在卷可佐。是本件被告乙○○於臺灣高雄地
    方法院檢察署94年度偵字第18399 號案件之檢察官94年9 月
    29日偵訊時，其以證人身份出庭應訊，並於供前具結，為上
    開具結之證述，洵堪可採。
(二)、惟被告乙○○於94年8 月8 日下午16時，在高雄市○○區○○街85號金思貝汽車旅館228 號房內，其所交付予丙○○現
    金1,000 元，係其委託丙○○幫伊購買1 包海洛因之代墊款
    之事實，業據被告乙○○於94年8 月8 日警詢時供述：警方
    所查扣用之海洛因，是伊於94年8 月8 日16時30分，在高雄
    市○○區○○街85號金思貝汽車旅館228 號房內，以1,000
    元，委託丙○○購得；伊於同日16時左右以伊手機00000000
    00撥打丙○○手機0000000000請他幫伊購買1 包海洛因，他
    就叫我去金思貝汽車旅館找他，並將伊委託購買海洛因給伊
    ，伊只請他幫我購買這一次；伊是拿一張新台幣壹仟元紙鈔
    給丙○○的等語綦詳明確（見警卷第9 頁至10頁），被告乙○○復於翌日即94年8 月9 日警詢時亦供述：伊除委託丙○○幫我購買毒品外，沒有向他人購買，伊於94年8 月8 日16
    時40分帶領警方前往，高雄市○○區○○街85號金思貝汽車
    旅館22 8號房查緝幫伊購買毒品的丙○○及在場另一名丁○○二人等語情節亦前後一致（見警卷第12頁），上開供證與
    證人楊證璋於本院96年5 月29日審判時具結證述：當天根據
    線報說金思貝汽車旅館有人販毒，我們到金思貝汽車旅館外
    面以後進行攔檢，之前有3 個人騎機車跑掉，最後抓到乙○○，乙○○被抓當時他主動交出毒品，然後問他毒品來源，
    他告訴我們是在金思貝汽車旅館內買的，然後乙○○帶我們
    進去查獲丙○○，由乙○○敲門，敲了很久才來開門，我們
    就進去問丙○○是否賣毒品給乙○○，他起先否認，經過他
    同意後我們進行搜索，查獲毒品、安非他命吸食器及現金一
    千元，當時丙○○跟我說乙○○將錢交給他，請他代購的，
    他先將錢給藥頭（販賣者），然後乙○○來拿毒品時再將一
    千元給他等語情節亦符合（見本院卷第337 頁至339 頁），
    與證人戊○○○○於本院96年6 月26日審判時具結證述：伊
    以一問一答方式製作被告乙○○94年8 月8 日、9 日警詢筆
    錄，並無不當方式詢問，伊沒有去現場，伊只在警局製作被
    告乙○○筆錄，且製作筆錄過程中，我們不可能讓被告乙○○他吃藥；伊於94年8 月8 日第一次製作警訊筆錄時，被告
    乙○○確實陳稱是他委託丙○○幫他買毒品，且伊於94 年8
    月9 日第二次製作警訊筆錄時製作警訊筆錄時，伊有問乙○○「你除委託丙○○幫你買毒品外，尚有無向他人購買？」
    ，乙○○答稱「沒有」，確實過程係如此沒錯，當時乙○○
    確實說他委託丙○○買一千元毒品吸食，當時有錄音等語亦
    相符，再比較核對與被告乙○○於94年8 月8 日、9 日第一
    、二次警詢筆錄之錄音帶內容，經本院於95年3 月8 日之勘
    驗錄音帶播放及遂一記錄其內容之勘驗筆錄結果所示：被告
    乙○○於上開警詢供述內容大致相同，且錄音無中斷，並採
    一問一答方式，錄音內容清晰之情節，亦有本院95年3 月8
    日之勘驗筆錄在卷可稽【見本院卷第53頁至第57頁】，並有
    扣案現金1 紙千元紙鈔、海洛因1 包（含包裝袋，淨重零點
    零公克、空包裝重零點壹柒公克），偵卷內附之扣押物品
    清單1 份（偵卷第22頁）、法務部調查局調科壹字第220021
    179 號鑑定通知書（偵卷第50頁）在卷可徵。是被告乙○○
    於上揭時地委託丙○○幫伊購買1,000 元1 包海洛因供伊吸
    食之事證明確，其嗣後所辯伊借被告丙○○1 千元之用途，
    係因被告丙○○說他要住汽車旅館云云，與事證不符，應無
    可採。
(三)、被告乙○○交付予被告丙○○之現金1,000 元是否係其委託
    被告丙○○幫伊購買1,000 元1 包海洛因供伊吸食者，係攸
    關被告丙○○有無幫助被告乙○○持有、施用第一級毒品海
    洛因罪嫌之於案情有重要關係之事項。查被告乙○○於94年
    8 月8 日警詢時供述：伊於94年8 月8 日16時左右以伊手機
    0000000000撥打丙○○手機0000000000請他幫伊購買1 包海
    洛因，他就叫我去金思貝汽車旅館找他等語綦詳（見警卷第
    9 頁），核與證人丙○○於94年8 月9 日警詢時證稱：乙○○拿壹張1 千元給我委託我幫他購買毒品海洛因，且乙○○
    於94年8 月8 日下午打我手機0000000000委託我購買1,000
    元海洛因，我是第一次幫他購買海洛因就被警方查獲了。我
    是先幫他付錢給藥頭，他事後拿海洛因時才還我1,000 元的
    等語情節相符（見警卷第5 頁），亦有本院於95年3 月8 日
    勘驗筆錄：「（丙○○94年8 月8 日、9 日調查筆錄調查筆
    錄）」【內容見本院卷第49頁至53頁】在卷可稽，並有扣案
    之扣押物品行動電話門號0000000000號IC卡1 張、蒐證照片
    9 張（警卷第56頁至57頁）在卷可佐，復酌警卷第59頁右上
    角照片內所示之紅色行動電話畫面顯示之門號0000000000號
    係被告丙○○所使用之行動電話以觀，足見被告乙○○於94
    年8 月8 日警詢時供述：伊手機0000000000撥打丙○○手機
    0000000000號請他幫伊購買1 包海洛因等語，及證人丙○○
    於94年8 月9 日警詢時證稱：乙○○拿壹張1 千元給我委託
    我幫他購買毒品海洛因，且乙○○於94年8 月8 日下午打我
    手機0000000000委託我購買等語之當時係最接近事實發生日
    ，且記憶最鮮明、清晰，及當事人雙方係幫助購買1 包海洛
    因之友情關係，亦無任何仇恨、諱忌等情，是本件被告乙○○交付予被告丙○○之現金1,000 元，是其委託被告丙○○
    幫伊購買1,000 元1 包海洛因供伊吸食之事實，洵堪認定。
    再被告乙○○於上開偵訊時具結證稱內容係攸關證明：「被
    告丙○○有無幫助被告乙○○持有、施用第一級毒品海洛因
    罪之幫助犯」於案情係屬有重要關係之事項，應堪認定。
(四)、復參以被告乙○○、證人丙○○開於警詢之陳稱渠等二人於
    警詢時就所詢問其向何人購買毒品海洛因、作何用途、購買
    過幾次毒品海洛因、數量、價錢、交易方式為何等事項，均
    能清楚明確回答，亦有本院於95年3 月8 日勘驗筆錄【內容
    見本院卷第49頁至53頁、第53頁至56頁】在卷佐證，復酌證
    人楊證璋於本院審理時具結證稱：當天抓到乙○○後，他告
    訴我們是在金思貝汽車旅館內買的，然後乙○○帶我們進去
    查獲丙○○，由乙○○敲門‧‧‧，現場查獲壹仟元現金；
    丙○○告訴我乙○○將錢交給他，請他代購的，他先將錢給
    藥頭，然後乙○○來拿毒品時再將壹千元給他等語（見本院
    卷第338 頁至第339 頁），足見被告乙○○所辯伊頭腦不清
    楚、不知道自己在說什麼云云，顯係卸責之詞，不足採信。
二、綜上，被告乙○○上開所辯與事實、經驗法則嚴重背離，應
    無可採。按刑法第168 條偽證所謂「虛偽陳述」，係指行為
    人以明知不實之事項，故意虛偽之陳述而言，意即行為人主
    觀上明知反於所見所聞之事項，故意為為不實之陳述而言，
    玆被告乙○○明知所交付之1,000 元係委託被告丙○○購買
    毒品海洛因，且與偵查中以證人身分具結虛偽證稱：該1,00
    0 元係被告丙○○向伊所借云云，即於偵查中於案情有重要
    關係之事項，供前具結，故意為不實之陳述，而足以陷偵查
    於錯誤之危險，核其所為，係犯刑法第168 條之偽證罪。
丙、又按行為後法律有變更者，適用行為時之法律。但行為後之
    法律有利於行為人者，適用最有利於行為人之法律，刑法第
    2條第1項定有明文。又比較時應就罪刑有關之共犯、未遂犯
    、想像競合犯、牽連犯、連續犯、結合犯，以及累犯加重、
    自首減輕暨其他法定加減（如身分加減）與加減例等一切規
    定，綜其全部罪刑之結果而為比較（最高法院95年第8次刑
    事庭會議決議參照）。查被告行為後，與本案有關之刑法第
    33條第5款罰金刑、罰金罰鍰提高標準條例等規定，業於94
    年2月2日修正公布，自95年7月1日起施行，茲就比較情形分
    述如下：
一、核被告丙○○所為，係犯刑法第212 條變造特種文書罪。其
    法定刑有罰金刑之規定，而依被告行為時之刑法第33條第5
    款規定，罰金刑為銀元1 元（即新臺幣3 元）以上；但被告
    行為後之現行刑法第33條第5 款係規定罰金刑為新臺幣1千
    元以上，以百元計算之，經比較修正前、後關於科處罰金刑
    之最低刑度規定，自應以被告行為時之刑法較有利於被告。
二、核被告乙○○所為，係犯刑法第168 條偽證罪，如前所述。
    又刑法第168 條規定：「於執行審判職務之公署審判時或於
    檢察官偵查時，證人、鑑定人、通譯於案情有重要關係之事
    項，供前或供後具結，而為虛偽陳述者，處七年以下有期徒
    刑。」並未涉及罰金刑之法律變更，故無庸比較，附此敘明
    。
三、又被告丙○○上開行為時之易科罰金折算標準，依廢止前罰
    金罰鍰提高標準條例第2 條前段（現已廢止）規定，就其原
    定數額提高為100 倍折算1 日，則本件被告行為時之易科罰
    金折算標準，應以銀元300 元折算1 日，經折算為新臺幣後
    ，應以新臺幣900 元折算為1 日，惟95年7 月1 日修正公布
    施行之刑法第41條第1 項前段則規定：「犯最重本刑為五年
    以下有期徒刑以下之刑之罪，而受六個月以下有期徒刑或拘
    役之宣告者，得以新臺幣一千元、二千元或三千元折算一日
    ，易科罰金。」，則依刑法第2 條第1 項比較修正前後之易
    科罰金折算標準新舊法之規定，以95年7 月1 日修正公布施
    行前之規定，較有利於被告，則本件應適用修正前刑法第41
    條第1 項前段規定，定其易科罰金折算標準。
參、論罪科刑部分：
一、查被告丙○○於上揭時地提供自己一張照片及１萬元給「黑
    狗」他，迨伊買來時就已經貼好自己照片換貼於張家豪所有
    上開學生證之所為，係犯刑法第212 條之變造特種文書罪。
    又被告與真實姓名年籍不詳自稱「黑狗」之成年男子，就變
    造上開張家豪所有之學生證犯行間，渠二人有犯意聯絡及行
    為分擔，皆為共同正犯。又被告丙○○前於92間，因施用毒
    品案件，經法院判處應有期徒刑1 年2 月確定，於94年2 月
    26日縮刑期滿，翌日徒刑執行完畢出監，有卷附臺灣高等法
    院被告前案紀錄表與臺灣高雄地方法院檢察署刑案資料查註
    紀錄表各1 份在卷可佐，是本件被告受有期徒刑執行完畢，
    於5 年以內再故意犯本件有期徒刑以上之罪，為累犯，應依
    刑法第47條第1 項規定，論以累犯，並加重其刑。至於起訴
    書所載被告丙○○故買贓物之犯罪事實尚屬不能證明，理由
    詳如上開所述，惟檢察官公訴意旨認被告丙○○此部分變造
    特種文書罪與其故買贓物罪間，二者有修正前刑法第55條後
    段牽連犯（現已刪除）之方法、目的關係之裁判上一罪的適
    用，是本件上開故買罪之關係，爰不另為無罪之諭知，併此
    敘明。玆審酌被告丙○○以換貼照片方式變造上開特種文件
    ，任意使用他人隱密之身分資料而對於被害人造成重大危害
    ，惟念被告丙○○犯後坦承犯行，態度良好，其惡性尚非重
    大等一切情狀，爰量處如主文所示之刑，並諭知易科罰金之
    折算標準（理由詳如上述），用啟自新。本件扣案變造之張
    家豪學生證上換貼「丙○○」相片1 張為被告所有，且其供
    犯罪所用之物，應依刑法第38條第1 項第2 款宣告沒收之。
    至於本件除上開「丙○○」相片1 張沒收外，其餘扣案物因
    與本案無關，爰不併予諭知宣告沒收，附此併敘。
二、又被告乙○○對於被告丙○○有無受伊委託購買海洛因毒品
    之幫助持有、施用第一級毒品罪之幫助犯，係屬於被告丙○○有無犯罪之於案情有重要關係之事項，詎被告乙○○於上
    開檢察官94年9 月29日偵訊時，以證人身份出庭應訊，且於
    供前具結後，竟為上開虛偽證述。又被告乙○○於92年間，
    因施用毒品案件，經法院判處應執行有期徒刑9 月確定，於
    94年4 月26日因縮短刑期假釋出監並付保護管束，並於94年
    5 月6 日縮短刑期期滿，未經撤銷假釋，其未執行之刑，以
    已執行論，有卷附臺灣高等法院被告前案紀錄表與臺灣高雄
    地方法院檢察署刑案資料查註紀錄表各1 份在卷可佐，是本
    件被告受有期徒刑執行完畢，於5 年以內，再於94年9 月29
    日故意犯本件有期徒刑以上之罪，為累犯，應依刑法第47條
    第1 項規定，論以累犯，並加重其刑。玆審酌被告乙○○明
    知上開被告丙○○有受伊委託購買海洛因毒品之幫助持有、
    施用第一級毒品罪之幫助事實，竟違反證人應據實陳述之義
    務，而為本件偽證犯行，侵害國家司法權之公平行使，並企
    圖影響承辦檢察官認定事實之正確性，事後毫無悔意等一切
    情狀，爰量處如主文所示之刑，以資懲儆。
肆、被告丙○○被訴轉讓第一級毒品部分無罪
一、檢察官公訴意旨另略以：被告丙○○明知海洛因係屬毒品危
    害防制條例第2 條所列第一級毒品，不得轉讓，竟於民國94
    年8 月8 日下午，受乙○○之託，向不詳他人以1000元之代
    價購買海洛因一包（淨重0.03公克），並於同日16時許，在
    高雄市○○區○○街85號金思貝汽車旅館228 號房內，向乙○○收取其先行代墊之1000元後，將該包海洛因轉讓予乙○○。嗣警於同日16時30分許，在上址附近查獲乙○○持有上
    揭毒品海洛因一包（另案扣押，施用毒品罪嫌部分亦另案偵
    辦），並由乙○○帶同警方至上述房間，而查獲上述2 只證
    件及現金1000元，經調查後得知全情。因認被告丙○○涉犯
    毒品危害防制條例第8 條第1 項轉讓第一級毒品罪嫌。
二、按犯罪事實應依證據認定之，無證據不得推定其犯罪事實，
    又不能證明被告犯罪者，應諭知無罪之判決，刑事訴訟法第
    154 條第2 項、第301 條第1 項分別定有明文。查本件公訴
    意旨認被告涉有上揭轉讓第一級毒品海洛因犯行，無非以被
    告丙○○於警詢時坦承於上揭時地有購買海洛因予乙○○吸
    食之事實，核與證人乙○○於警訊中證述情節相符，並有海
    洛因1 包扣案可佐等情為其論據，固非無見。
三、惟訊據被告丙○○則堅決否認有何轉讓第一級毒品海洛因犯
    行，並辯稱：伊與乙○○是朋友，該仟元紙鈔係乙○○借給
    伊繳納汽車旅館費用的，海洛因是乙○○所有的云云。經查
    ，被告丙○○於警訊時供稱：乙○○於94年8 月8 日下午打
    我手機0000000000給我，叫我幫他買海洛因1000元，我是第
    一次幫他買就被抓到了；我先幫他付錢給藥頭，他後來來拿
    藥時才給我1,000 元等語情節，核與證人即同案被告乙○○
    於警詢時供稱：於94年8 月8 日16時左右以我手機00000000
    00撥打丙○○手機0000000000，請他幫我買海洛因買1 包，
    他就叫我去金思貝汽車旅館找他，我只叫他幫我買一次等語
    情節相符，並有警卷內附之搜索扣押筆錄、扣押物品目錄表
    、扣押物品收據；偵卷內附之扣押物品清單、高雄市立凱旋
    醫院濫用藥物尿液檢驗報告（丙○○）、高雄市政府警察局
    左營分局毒品案件嫌疑人尿液代碼對照表、贓物認領保管單
    、法務部調查局調科壹字第220021179 號鑑定通知書（偵卷
    第22頁、第39頁、第40頁、第48頁、第50頁）在卷可稽，並
    有海洛因1 包（含包裝袋，淨重零點零公克、空包裝重零
    點壹柒公克）扣案可佐，是被告丙○○主觀上係受被告乙○○請託，幫助被告乙○○買海洛因買1 包，並先幫被告乙○○代墊，由他先付錢給藥頭後，再叫被告乙○○去金思貝汽
    車旅館找他之情節，是本件被告丙○○係幫助他人持有、施
    用第一級毒品海洛因之幫助犯，尚難遽認被告丙○○自承交
    付海洛因予證人乙○○即為轉讓第一級毒品海洛因犯行。再
    查，被告丙○○與被告乙○○為朋友關係，被告丙○○所受
    被告乙○○委託代為購買海洛因，所購得之海洛因已交付予
    被告乙○○持有後，嗣為警查獲被告乙○○，並扣得該1 小
    包海洛因，是扣案上開第一級毒品海洛因仍屬被告乙○○所
    有供己施用之物，並非被告丙○○所有之物，亦有上開搜索
    扣押筆錄、扣押物品目錄表、扣押物品清單可佐。因此，被
    告丙○○並無原價轉讓海洛因予被告乙○○之主客觀犯行，
    是檢察官對於起訴之犯罪事實所提出之證據，在客觀上既未
    達於一般人均不致有所懷疑而得確信被告丙○○涉有本件犯
    行之程度，而尚有合理之懷疑存在時，即無從為被告有罪之
    確信。此外，本院亦復查無其他積極證據足認被告丙○○有
    如起訴書所載被告丙○○被訴轉讓第一級毒品罪之犯行部分
    ，揆諸上開法律規定，被告丙○○被訴轉讓第一級毒品之犯
    罪事實尚屬不能證明，自應為無罪之諭知，以免冤抑。
四、末查，被告丙○○幫助被告乙○○持有、施用第一級毒品海
    洛因之犯行部分，因被告丙○○、被告乙○○二人各自持有
    、施用第一級毒品海洛因部分，業經本院另案各以94年度訴
    字第3422號、94年度訴字第3288號判決確定，並有上開二件
    判決書、卷附臺灣高等法院被告前案紀錄表與臺灣高雄地方
    法院檢察署刑案資料查註紀錄表各1 份在卷可佐，是本件被
    告丙○○幫助被告乙○○持有、施用第一級毒品海洛因之犯
    行部分，本院自不得再為審究，併此敘明。
據上論斷，應依刑事訴訟法第299 條第1 項前段、第301 條第1
項，刑法第2 條第1 項前段、第28條、第212 條、第168 條、第
47條第1 項、第38條第1 項第2 款，修正前刑法第41條第1 項前
段，廢止前罰金罰鍰提高標準條例第2 條，判決如主文。
本案經檢察官甲○○到庭執行職務。
中　　華　　民　　國　　96　　年　　6 　　月　　29　　日
                刑事第三庭審判長法　官  田平安
                                法  官  郭瓊徽
                                法  官  施添寶
以上正本證明與原本無異。
如不服本判決，應於判決送達後10日內，向本院提出上訴狀。
中　　華　　民　　國　　96　　年　　6 　　月　　29　　日
 　　　　　　　　　　　　       書記官  王翌翔
附錄本判決論罪之法條
中華民國刑法第168條(偽證罪)
於執行審判職務之公署審判時或於檢察官偵查時，證人、鑑定人
、通譯於案情有重要關係之事項，供前或供後具結，而為虛偽陳
述者，處七年以下有期徒刑。
中華民國刑法第212條
(偽造變造特種文書罪)
偽造、變造護照、旅券、免許證、特許證及關於品行、能力服務
或其他相類之證書、介紹書，足以生損害於公眾或他人者，處
1年以下有期徒刑、拘役或300元以下罰金。
